【裁判字號】    95,抗,26
【裁判日期】    950404
【裁判案由】    拍賣抵押物
【裁判全文】
臺灣臺南地方法院民事裁定                95年度抗字第26號
抗  告  人  乙○○
相  對  人  中華商業銀行股份有限公司
法定代理人  甲○○
非訟代理人  丙○○
上列抗告人與相對人間因拍賣抵押物事件，對於中華民國95年1
月13日本院94年度拍字第1270號裁定，提起抗告，本院裁定如下
：
    主      文
抗告駁回。
抗告程序費用由抗告人負擔。
    理      由
一、本件抗告意旨略以：抗告人提供附表所示之不動產（以下簡
    稱系爭不動產）予相對人設定本金高限額新台幣（下同）12
    ,020,000 元抵押權後，於相對人擔保放款借據簽名借款9,9
    40,000元，並以訴外人林素朱為連帶保證人、擔保物提供人
    。嗣後抗告人依約按月分期償還本息，並於94年11月18日由
    南山人壽保險公司匯款4,267,063元予相對人，悉數清償上
    開擔保放款，故抗告人已依債務本旨清償系爭抵押權之債務
    ，經債權人受領而債務消滅，且訴外人林素朱提供擔保物兼
    連帶保證人之責任亦同時消滅。抗告人十年來之歲月耗盡畢
    生積蓄，向相對人按月清償系爭不動產之貸款本息。今相對
    人以訴外人林素朱向相對人分別借款4,740,000元、2,400,0
    00元，尚積欠3,090,703元未清償，及林素朱為胡耀仁、林
    禹利為連帶保證人，尚積欠10,816,677元未清償，聲請拍賣
    系爭不動產，如此否認抗告人十年來依債務本旨繳納貸款本
    息共12,000,000元，自屬無理由。至於訴外人林素朱欠相對
    人債務，與系爭不動產抵押權無關，冤有頭債有主，豈能嫁
    罪於無辜之抗告人等語。
二、按抵押權為不動產物權，非經登記，不生效力，抵押權人僅
    能依設定登記之內容行使權利，是抵押債務人究為何人，應
    以設定登記之內容為準，最高法院72年台上字第2432號判例
    意旨參照。又按民法第873條第1項規定，抵押權人於債權已
    屆清償期而未受清償者，得聲請法院拍賣抵押物，就其賣得
    價金而受清償，是抵押權人依此項規定聲請拍賣抵押物，係
    屬非訟事件，法院所為准駁之裁定，無確定實體法上法律關
    係存否之性質，於債權及抵押權之存否無既判力，故祗須其
    抵押權已經依法登記，且債權已屆清償期而未受清償，法院
    即應為准許拍賣抵押物之裁定，至對於此項法律關係有爭執
    之人，為求保護其權利，應另提起訴訟，以求解決，不得僅
    依抗告程序聲明其爭執，並據為廢棄拍賣抵押物裁定之理由
    （參照最高法院五十一年十月八日民刑庭總會決議）。
三、經查，本件相對人即聲請人主張抗告人乙○○與訴外人林素
    朱以其所有如附表所示之不動產，為相對人借款之擔保，設
    定12,020,000元之本金最高限額抵押權，存續期間自民國（
    下同）84年11月11日起至114年11月11日止，債務清償期依
    照各個債務契約所定清償日期，以擔保抗告人乙○○及訴外
    人林素朱對抵押權人即相對人現在、過去及將來所負一切債
    務之清償，並於84年11月24日登記完竣在案。嗣最高限額抵
    押契約存續期間，抗告人乙○○與訴外人林素朱，向相對人
    借款9,940,000元、7,140,000元；另訴外人林素朱並為第三
    人林禹利、胡耀仁之連帶保證人。詎上開債務，債務人未依
    約繳納本息，合計尚欠本金13,907,380元，該債權均為系爭
    不動產擔保範圍所及。又訴外人林素朱將其房屋原應有部分
    2分之1、其土地原應有部分10000分之38，於90年3月20日移
    轉讓與予抗告人，惟不動產所有人設定抵押後，得將不動產
    讓與他人，但其抵押權不因此受影響，又抵押權人於債權已
    屆清償期而未受清償者，得聲請法院拍賣抵押物，就其賣得
    價金而受清償。相對人所有上開債權已屆清償期而未受清償
    ，且該等債權為抵押權效力所及，爰聲請拍賣系爭不動產以
    資受償乙節，業據相對人提出抵押權設定契約書影本、他項
    權利證明書影本、土地及建物登記簿謄本、本院88年度重訴
    字第31號民事判決暨確定證明書各一件、債權憑證影本2紙
    及借據影本5紙等為證。本件抵押權設定契約書及土地、建
    物登記簿謄本之債務人既登記為林素朱、乙○○，則相對人
    以林素朱等人之債務未清償，聲請拍賣抵押物，原審以登記
    內容據以准許相對人拍賣抵押物之聲請，核無不當。抗告人
    雖以訴外人林素朱積欠相對人債務未清償，與系爭不動產抵
    押權無關為由，而提起本件抗告，經核上開理由乃實體法上
    之爭執，非屬得依抗告程序聲明其爭執，並據為廢棄拍賣抵
    押物裁定之理由，是抗告人據以提起本件抗告，請求廢棄原
    裁定，揆諸前開說明，自難謂有理由，應予駁回。
四、據上論結，本件抗告為無理由，依非訟事件法第46條、第21
    條第2項，民事訴訟法第495條之1第1項、第449條第1項、第
    78條，裁定如主文。
中    華    民    國    95    年    4     月    4     日
                  民事第三庭    審判長法  官  張秀芬
                                      法  官  陳杰正
                                      法  官  田幸艷
以上正本證明與原本無異
如不服本裁定，僅得於收受本裁定正本送達後10日內，以適用法
規顯有錯誤為理由，向本院提出再抗告狀，（須附繕本1份及繳
納再抗告裁判費新台幣1,000元），經本院許可後始可再抗告。
中    華    民    國    95    年    4     月    4     日
                                      書記官  蘇家楹
┌────────────────────────────────────────────────┐
│附表：                                                                        94年度拍字第1270號│
├──┬─────────────────────┬─┬──────────┬───────┬──┤
│    │    土          地        坐        落    │地│  面            積  │              │    │
│編號├───┬────┬───┬───┬────┤  ├──┬──┬────┤權  利  範  圍│備考│
│    │縣  市│鄉鎮市區○  段  ○○  段│地    號│目│公頃│公畝│平方公尺│              │    │
├──┼───┼────┼───┼───┼────┼─┼──┼──┼────┼───────┼──┤
│001 │台南巿│安平區  ○○○段│      │2－4    │建│0   │18  │31      │10000分之76   │    │
└──┴───┴────┴───┴───┴────┴─┴──┴──┴────┴───────┴──┘
┌────────────────────────────────────────────────┐
│附表（建物）︰                                                                94年度拍字第1270號│
├──┬─┬──────┬────┬────┬─────────────┬──────┬──┬──┤
│    │  │            │        │建築式樣│建物面積（單位：平方公尺）│附 屬 建 物 │    │    │
│    │建│            │        │        ├─┬─┬─┬─┬─┬─┬─┼──┬─┬─┤權利│    │
│    │  │            │        │主要建築│一│二│三│騎│  │  │合│主要│陽│面│    │    │
│編號│  │  建物門牌  │基地坐落│        │  │  │  │  │  │  │  │    │  │積│    │備考│
│    │  │            │        │材 料 及│  │  │  │  │  │  │  │建築│  │  │    │    │
│    │號│            │        │        │  │  │  │  │  │  │  │    │  │單│範圍│    │
│    │  │            │        │房屋層數│層│層│層│樓│  │  │計│材料│台│位│    │    │
├──┼─┼──────┼────┼────┼─┼─┼─┼─┼─┼─┼─┼──┼─┼─┼──┼──┤
│001 │65│台南巿安平區│台南巿安│17層樓房│33│47│52│18│  │  │15│鋼筋│5.│平│全部│    │
│    │09│慶平路406號 │平區金華│鋼筋混凝│.7│.3│.5│.8│  │  │2.│混凝│17│方│    │    │
│    │  │            │段2－4地│土造    │5 │8 │5 │0 │  │  │48│土造│  │公│    │    │
│    │  │            │號      │        │  │  │  │  │  │  │  │    │  │尺│    │    │
├──┴─┴──────┴────┴────┴─┴─┴─┴─┴─┴─┴─┴──┴─┴─┴──┴──┤
│「共同使用部分見金華段6686建號，權利範圍10000分之81」                                           │
└────────────────────────────────────────────────┘


司法院資訊處製作；財團法人民間司法改革基金會備份。
